【裁判字號】    97,聲,1664
【裁判日期】    971231
【裁判案由】    返還提存物
【裁判全文】
臺灣桃園地方法院民事裁定              97年度聲字第1664號
聲  請  人  中國信託商業銀行股份有限公司
法定代理人  乙○○
相  對  人  甲○○
上列當事人間聲請返還提存物事件，本院裁定如下：
    主  文
本院九十四年度存字第四四三七號提存事件聲請人所提存之提存
物即九十四年度甲類第二期中央政府建設公債，面額新臺幣壹拾
萬元（號碼：A 九四一０二），准予返還。
    理  由
一、本件聲請人業依銀行法及金融機構合併法規定，於民國96年
    9 月8 日合併花蓮區中小企業銀行股份有限公司（下稱花蓮
    企銀），聲請人為合併後之存續公司，依法概括承受花蓮企
    銀之權利義務，有聲請人提出之行政院金融監督管理委員會
    96年7 月26日金管銀(六)字第09600285840 號函在卷可稽，是
    以，原屬花蓮企銀之權利義務，自應由聲請人繼續享有或負
    擔，合先敘明。
二、按訴訟終結後，供擔保人證明已定20日以上之期間，催告受
    擔保利益人行使權利而未行使，或法院依供擔保人之聲請，
    通知受擔保利益人於一定期間內行使權利並向法院為行使權
    利之證明而未證明者，法院應依供擔保人之聲請，以裁定命
    返還其提存物，民事訴訟法第104 條第1 項第3 款定有明文
    。又該條之規定，於其他依法令供訴訟上之擔保者，準用之
    ，同法第106 條亦定有明文。而此所謂訴訟終結，固應從廣
    義解釋，包括撤銷假扣押或假處分裁定及執行程序終結在內
    。惟強制執行法第132 條已於85年10月9 日修正增列第3 項
    規定債權人收受假扣押或假處分裁定後已逾30日者不得聲請
    執行。故假扣押或假處分之供擔保人，於法院撤銷假扣押或
    假處分之執行後，如該假扣押或假處分裁定已逾上開30日期
    間而不得聲請執行時，自不因供擔保人未聲請撤銷假扣押或
    假處分裁定，而影響其依民事訴訟法第106 條準用同法第10
    4 條第1 項第3 款規定行使定期催告及返還擔保物之權利（
    最高法院88年度台抗字第682 號裁判意旨參照）。
三、本件聲請意旨略以：伊前依本院94年度裁全字第6981號民事
    裁定為擔保假扣押執行，曾提供如主文所示之提存物為擔保
    金，並以本院94年度存字第4437號擔保提存事件提存，而對
    相對人之財產執行在案。嗣本件假扣押之執行標的業經本院
    95年執珩字第15205 號強制執行事件於96年3 月20日拍定，
    訴訟程序已告終結，並聲請本院發函催告相對人於21日內行
    使權利，惟期限已經過而未見相對人行使，爰依法聲請裁定
    返還上開擔保金等語，並提出本院97年6 月3 日永民端97年
    度聲字第674 號函、94年度裁全字第6981號裁定、94年度存
    字第4437號提存書、行政院金融監督管理委員會函、聲請人
    公司變更登記表等為證。
四、經查，聲請人上開所主張供擔保後對相對人為假扣押強制執
    行之事實，經本院審核上開證物，並依職權調取本院94年度
    裁全字第6981號卷宗（含執行卷宗）、94年度存字第4437號
    卷宗核閱屬實。又該假扣押強制執行事件所查封之標的物，
    嗣經本院另案調卷執行而於96年3 月20日拍定，並於同年月
    28日核發權利移轉證書等情，亦經本院依職權調閱95年執字
    第15205 號執行卷宗無訛，足認本件假扣押之執行程序業已
    終結，而符合上述民事訴訟法第104 條第1 項第3 款所定之
    「訴訟終結」情形。復聲請人於本件訴訟終結後，聲請本院
    以97年度聲字第674 號通知函通知相對人，就聲請人上開假
    扣押之執行所受之損害限期於收受通知函21日內行使權利，
    相對人甲○○業於97年6 月20日收受上開通知（係經寄存送
    達，於97年6 月10日寄存民族路派出所，依民事訴訟法第13
    8 條第2 項規定，自寄存之日起，經10日發生效力），亦經
    本院調閱該97年度聲字第674 號通知行使權利卷宗無訛，而
    相對人甲○○於收受上開通知函後，迄未行使權利並為證明
    等情，復有本院民事紀錄科查詢表2 紙、臺灣臺北地方法院
    97年11月26日北院隆文人字第0970006270號函1 紙附卷可稽
    。另雖聲請人未聲請撤銷本件假扣押裁定，惟聲請人係於94
    年11月14日收受該假扣押裁定，至今已逾30日以上，揆諸首
    揭強制執行法第132 條第3 項之規定，伊無從再本於前開假
    扣押裁定為假扣押執行之可能，相對人若有損害業已告確定
    ，將來已無繼續受損之虞，併此敘明。從而，聲請人聲請返
    還擔保金，核無不合，應予准許，爰裁定如主文所示。
四、依民事訴訟法第104 條第1 項第3 款、第106 條前段，裁定
    如主文。
中    華    民    國    97    年    12    月    31    日
                  民事第一庭    法  官  范明達
以上正本係照原本作成
如對本裁定抗告須於裁定送達後10日內向本院提出抗告狀，並應
繳納抗告裁判費新台幣1,000 元。
中    華    民    國    97    年    12    月    31    日
                                書記官  張豐松


司法院資訊處製作；財團法人民間司法改革基金會備份。
